臺灣高等法院刑事判決　　　　　　　　 94年度上易字第518號
上　訴　人
即　被　告　乙○○
上列上訴人因違反著作權法案件，不服臺灣桃園地方法院93年度
易字第1057號，中華民國93年12月27日第一審判決（起訴案號：
臺灣桃園地方法院檢察署92年度偵字第10610號 ），提起上訴，
本院判決如下：
    主  文
上訴駁回。
    事  實
一、乙○○係設於桃園縣平鎮市○○路雙連二段 149號雙連影視
    社之負責人，緣有「武則天」連續劇影集係香港楷筌科技股
    份有限公司（下稱楷筌公司）享有著作財產權之視聽著作，
    並於民國88年12月1日專屬授權方妮多媒體股份有限公司（
    下稱方妮公司）取得臺灣、澎湖、金門、馬祖地區獨家代理
    權；復由方妮公司於91年10月30日專屬授權予匯帆國際有限
    公司（下稱匯帆公司）利用其著作；經匯帆公司與嘉通公司
    合作製作為藍色底色光碟片。乙○○明知於不詳時、地自某
    不詳人士處取得之銀白色底色「武則天」連續劇影音光碟5
    片，係未經著作權人匯帆公司同意授權而重製之侵害他人視
    聽著作之影音光碟片，竟於92年 5月29日在其經營之前開雙
    連影視社店內，意圖營利以出租予匯帆公司之市場調查人員
    洪英展而散布之方法，侵害匯帆公司之著作財產權。嗣於92
    年6月10日下午3時30分許，經警持臺灣桃園地方法院法官核
    發之搜索票，前往其所營影視店內搜索時，於店內櫃臺下之
    木板隔層內發現前開非法重製之「武則天」連續劇影音光碟
    5片，查悉上情。
二、案經匯帆公司委由丙○○、甲○○訴由桃園縣政府警察局楊
    梅分局報告臺灣桃園地方法院檢察署檢察官偵查起訴。
    理  由
一、訊據上訴人即被告乙○○雖矢口否認前揭侵害著作權犯行，
    辯稱：盜版「武則天」ＶＣＤ光碟 5片，並非從木板夾層中
    查到，而是對方公司以還片方式栽贓，洪英展進來還片後，
    警察隨後進來查扣，被告租給客人時為正版片，且「武則天
    」連續劇ＶＣＤ 5集就結束，沒必要出租劇情內容一樣的盜
    版片。該盜版片「武則天」ＶＣＤ5 片固於上揭時間在被告
    店內扣到，但並非被告所有，店內也無盜錄器材，其上所貼
    之條碼，係有心人士從本店每年廢棄之舊光碟片上取下，或
    購買本店所出售之光碟片上取下，再貼於盜版光碟片上，據
    以裁贓。該盒子上面打1-10集有可能是我們用1-10集條子貼
    ，用奇異筆把10改成5，因片子發行很久了5字褪色，所以還
    原成原來的1-10字樣，因為 5集就完畢的影集，無庸租10片
    給客人，跟常理不符等語。
二、經查上揭事實(1)「武則天」之連續劇影集係楷筌公司享有著
    作財產權之視聽著作，88年12月 1日專屬授權方妮公司取得
    臺灣地區獨家代理權，復由方妮公司於91年10月30日專屬授
    權予告訴人匯帆公司利用其著作，匯帆公司獨家代理，其有
    重製權、出租權、經銷權等著作財產權之事實，業據告訴人
    提出其公司執照及營業執照、楷筌公司與方妮公司之授權合
    約書及授權證明書、「武則天」連續劇10集版及 5集版之行
    政院新聞局錄影節目審查合格證明書影本附偵查卷可憑。
　  (2)上訴人即被告所營雙連影視社確有於92年 5月29日下午出
    租未經著作權人同意、授權而重製之「武則天」連續劇影集
    內有 5片影音光碟是盜版之事實，業據前往承租之匯帆公司
    市場調查員洪英展於原審結證甚詳。次查92年6月10下午3時
    30分許經警持搜索票前往該影視社搜索，確在店內櫃台下之
    木板隔層內發現非法重製之「武則天」影音光碟 5片之事實
    ，亦據告訴代理人丙○○、甲○○於偵審中指訴甚詳外，且
    經桃園縣政府警察局中壢分局偵查員警葉正明於原審結證證
    明扣案之這套光碟片確係在櫃台的電腦桌下查到，當場製作
    扣押筆錄，原先他們不承認這片子是他們店裡的，曾要求他
    們刷條碼看是不是他們店裡面的片子，他們不配合，後來有
    說片子是他們的等情（參見原審卷第68、69頁筆錄）。丙○
    ○亦證稱：當時陪同員警到被告店裡搜索，是在櫃台下查獲
    該盜版光碟片，有請警察拍照，查扣之盒內有 5片是燒錄片
    ，另 3片是嘉通公司前所發行之原版ＶＣＤ光碟，版面上均
    貼有電腦條碼，警察當場有請被告刷條碼，輸入電腦查出租
    紀錄，在場負責人不配合，將電腦關掉，致無法查出租紀錄
    ，我們就把扣案的光碟片攤在地上照相存證，警察制作搜索
    扣押筆錄手續完畢以後就把盜版片扣案等語（參見原審卷第
    71、72頁筆錄）。且有查獲現場照片8 張、「武則天」連續
    劇盜版光碟 5片、搜索扣押筆錄附偵查卷可證。告訴代理人
    甲○○、丙○○之指訴，自堪採信。
  　(3)被告雖以前詞置辯，惟扣案之非法重製光碟 5片上，均貼
　  有被告店內之連號電腦條碼，且均屬連號、號碼分別為1427
    1、14272、14273、14274、14275 號，業經原法院當庭勘驗
    屬實，亦為被告所不否認。且雙連影視社租片及還片之流程
    均需以電腦讀碼機讀取片子之條碼，客人還片時尚須檢查片
    子是否該店所出租，並確認片子有無損壞，當日警察來搜索
    時被告始終在看店等情，並經被告之婆婆也是幫忙看店之胡
    何秋菊於原審結證屬實（參見原審卷第31至35頁筆錄）。因
    此若遭人栽贓或換貼條碼，於還片刷條碼時，讀碼機所讀取
    之影片名稱必定與出租光碟片不符。且本件扣案光碟外包裝
    盒上貼10片裝，盒內竟是祗有3片藍色正版光碟，另5片為盜
    錄自楷筌公司出品由銀海影視製作有限公司所製作之武則天
    連續劇 5片限制級版，已經原審及本院當庭勘驗屬實，有筆
    錄可憑，並經告訴人代理人甲○○到庭指稱該 5片盜版光碟
    為重製品。參審偵查卷第15、16頁告訴人所提出行政院新聞
    局錄影節目審查合格證明書，方妮公司申請之武則天連續劇
    確有兩種版本，一為10集（局錄劇字第010448號）及一為5
    集（局錄劇字第010498號），盜版光碟為 5集版本，而告訴
    人於偵查中所提出供核對比照之正版為10集之版本。被告係
    以10集外包裝內裝3集 (即3片)正版及5集 (5片)盜版光碟，
    以掩人耳目，至堪認定。按正版光碟為藍色底色，盜錄版為
    銀白色底色，二者外觀極易辨識，據被告所出具之進貨紀錄
    ，其向嘉通公司進購正版「武則天」連續劇時間係91年12月
    間，其知悉「武則天」影音光碟一套有 5集、10集兩種版本
    ，若非欲裝入非法重製之 5集版本，何以在該影音光碟外包
    裝上貼以共10片裝，內僅正版3片不成套，而盜錄版5片則成
    套連續劇，是以甲○○指稱：有的影視社為應付廣大客戶的
    需求，會將正版一套拆開配合其他盜版片，形成一個片子有
    好幾套出租，以牟取利潤，也是一個套裝劇情片裡是由正版
    片子跟盜版片混合而成等語（原審卷第67頁）。被告縱有進
    貨紀錄，亦僅能證明其有自匯帆公司購進正版之武則天光碟
    而已。又其於本院提出錄影照片，其中2張係證明該日15時1
    7 分22秒至24秒洪英展還片後，15時18分29秒至33秒警員及
    丙○○進入店內搜索，均不能推翻其有出租非法重製光碟片
    之事實。證人洪英展於原審已到庭結證證明，其聲請再予訊
    問，自無必要。本件事證已臻明確，自應依法論科。
三、核被告之行為，明知為侵害他人著作權之物，而以出租之散
    布方法侵害他人之著作權，係犯行為時著作權法第93條第3
    款之罪，其法定刑為 2年以下有期徒刑，得併科新台幣（以
    下同）10萬元以下罰金。嗣著作權法於92年7月9日修正，將
    意圖營利以出租方法侵害他人著作財產權罪改列於第92條第
    1 項，其法定刑為三年以下有期徒刑、拘役、或併科75萬元
    以下罰金。至93年9月1日再度修正改列為第91條之1第2項、
    第 3項之罪，散布重製光碟罪法定刑為六月以上三年以下有
    期徒刑，得併科20萬元以上200 萬元以下罰金。比較上開行
    為時法，中間時法及裁判時法，自以行為時法最有利於被告
    （原審漏未比較中間時法），依刑法第2條第1項但書規定，
    自應適用行為時即92年7月9日修正前著作權法第93條第 3款
    處罰。
四、原法院審理結果，認被告罪證明確，援引92年7月9日修正前
    之著作權法第93條第 3款、刑法第2條第1項但書、第11條前
    段、第41條第 1項前段、第38條第1項2款、罰金罰鍰提高標
    準條例第 2條規定，審酌被告之素行、犯罪所生損害及犯罪
    後態度等一切情狀，予以量刑有期徒刑伍月，並諭知易科罰
    金之折算標準，併將被告所有供犯罪所用之非法重製影音光
    碟武則天連續劇 5片諭知沒收。經核原審認定事實及適用法
    律均無不當，量刑亦屬妥適，被告上訴，仍執前詞否認犯罪
    ，指摘原判決不當，沒有理由，應予駁回。
據上論斷，應依刑事訴訟法第368條，判決如主文。
本案經檢察官劉文水到庭執行職務。
中　　華　　民　　國　　94　　年　　6 　　月　　23　　日
　　　　　　　　　臺灣高等法院刑事第23庭
　　　　　　　　　　　審判長法　官　尤　豐　彥
　　　　　　　　　　　　    法　官　趙  功  恒
　　 　 　　　　　　　　　　法　官　鄧  振  球
以上正本證明與原本無異。
不得上訴。
                            書記官　洪　雪　娥
中　　華　　民　　國　　94　　年　　6 　　月　　24　　日
92年7月9日修正前著作權法第93條
有下列情形之一者，處二年以下有期徒刑，得併科新臺幣十萬元
以下罰金：
一、侵害第 15 條至第 17 條規定之著作人格權者。
二、違反第 70 條規定者。
三、以第87條各款方法之一侵害他人之著作權者。
